【裁判字號】    97,訴,2057
【裁判日期】    971231
【裁判案由】    毒品危害防制條例
【裁判全文】
臺灣臺北地方法院刑事判決              97年度訴字第2057號
    公  訴  人  臺灣臺北地方法院檢察署檢察官
    被      告  甲○○
上列被告因違反毒品危害防制條例案件，經檢察官提起公訴（97
年度毒偵字第2626號），因被告於本院準備程序中就被訴事實為
有罪之陳述，經本院合議庭裁定改進行簡式審判程序，本院判決
如下：
    主  文
甲○○施用第一級毒品，累犯，處有期徒刑捌月。
    事  實
一、甲○○前於民國82年間因違反肅清煙毒條例案件，經本院以
    82年度訴字第2964號判處有期徒刑4年2月確定，又於83年間
    因違反肅清煙毒條例案件，經臺灣高等法院以83年度上訴字
    第5155號判處有期徒刑3年6月確定，復於83年間因竊盜案件
    ，經最高法院以85年度臺非字第210號判決判處有期徒刑1年
    6月確定。前開有期徒刑3年6月、1年6月，由臺灣高等法院
    以85年度聲字第1516號裁定應執行有期徒刑4年10月確定，
    與前開有期徒刑4月2月接續執行，於87年8月7日因縮短刑期
    假釋出監（縮刑期滿日期為91年12月27日）。甲○○又於88
    年間因施用第一級毒品海洛因案件，經本院以88年毒聲字第
    232號裁定送觀察、勒戒後，認有繼續施用毒品傾向，再經
    本院以88年度毒聲字第525號裁定令入戒治處所施以強制戒
    治1年。經撤銷前開假釋，送執行強制戒治後，接續執行殘
    刑，於92年12月13日因縮刑期滿執行完畢翌日出監，強制戒
    治於89年2月26日執行期滿後，復由臺灣臺北地方法院檢察
    署檢察官以89年度戒毒偵字第257號為不起訴處分確定。又
    因施用第一級毒品案件，經臺灣臺北地方法院檢察署檢察官
    提起公訴後，經臺灣高等法院於95年5月25日以94年度上訴
    字第4283號判決判處有期徒刑1年，於95年6月15日確定。
二、詎其仍不知悔改，竟基於施用第一級毒品海洛因之犯意，於
    97年7月14日採尿時回溯26小時內之某時，在臺北縣新店市
    ○○路144號，以將海洛因滲水後用針筒注射之方式，施用
    第一級毒品海洛因1次。嗣於97年7月14日，在臺灣臺北地方
    法院檢察署觀護人室接受採尿送驗呈陽性反應，始知上情。
三、案經臺灣臺北地方法院檢察署檢察官簽分偵查起訴。
    理    由
一、訊據被告甲○○對於前揭事實，迭於本院行準備程序及審理
    時均坦承不諱，且其於97年7月14日所採集之尿液，經送臺
    檢驗科技股份有限公司以酵素免疫分析法初步檢驗，復依氣
    相層析質譜議法確認檢驗結果，確呈鴉片類、嗎啡、可待因
    陽性反應，有該公司於97年7月25日所出具之濫用藥物檢驗
    報告、臺灣臺北法院檢察署施用毒品受保護管束人尿液檢體
    監管紀錄表等件在卷可證，足徵被告任意性自白與事實相符
    ，堪以採信。
二、又被告有如上開事實欄一、所示之前科紀錄，此有臺灣高等
    法院被告前案紀錄表1份在卷可證。復按施用第一級毒品為
    犯罪行為，毒品危害防制條例第10條定有處罰明文。故施用
    第一級毒品者，依前揭規定本應科以刑罰，惟基於刑事政策
    ，對合於一定條件之施用者，則依同條例第20條、第23條之
    規定，施以觀察、勒戒或強制戒治之保安處分。又毒品危害
    防制條例於92年7月9日修正公布，自93年1月9日施行。其中
    第20條、第23條將施用毒品之刑事處遇程序，區分為「初犯
    」及「5年內再犯」、「5年後再犯」。依其立法理由之說明
    ：「初犯」，經觀察、勒戒或強制戒治後，應為不起訴處分
    或不付審理之裁定；「5年內再犯」者，因其再犯率甚高，
    原實施之觀察、勒戒及強制戒治既已無法收其實效，爰依法
    追訴或裁定交付審理。至觀察、勒戒或強制戒治執行完畢釋
    放後，「5年後再犯」者，前所實施之觀察、勒戒或強制戒
    治已足以遮斷其施用毒品之毒癮，為期自新及協助其斷除毒
    癮，仍適用「初犯」規定，始應先經觀察、勒戒、強制戒治
    之程序。從而依該次修正後之規定，僅限於「初犯」及「5
    年後再犯」2種情形，應先經觀察、勒戒或強制戒治之程序
    ，此乃該條例第10條之例外規定。倘被告於5年內已再犯，
    經依法追訴處罰，縱其第3次（或第3次以上）再度施用毒品
    之時間，在初犯經觀察、勒戒或強制戒治執行完畢釋放五年
    以後，因與單純之「5年後再犯」之情形有別，不合於「5年
    後再犯」之例外規定；且因已於「5年內再犯」，顯見其再
    犯率甚高，原實施觀察、勒戒或強制戒治，已無法收其實效
    ，即應回歸原則性規定，由檢察官逕行起訴，依該條例第10
    條處罰」等，有最高法院95年度台非字第161號、第190號、
    第246號判決、第296號、第310號、96年度台非字第236號判
    決意旨，以及最高法院95年度第7次刑事庭會議可資參佐。
    是以，本件被告施用海洛因時間雖距前次強制戒治釋放時已
    逾5年，惟被告業已第3次以上為施用毒品犯行，揆諸前開說
    明，其本次施用毒品犯行自應依法追訴處罰。從而，本件事
    證明確，被告施用第一級毒品之犯行明確，應依法論科。
三、按施用海洛因後會影響記憶能力及自主神經系統，判斷力及
    意志力亦均受限制，甚至引起精神錯亂，抑制呼吸，並具有
    成癮性、濫用性，戒解不易，嚴重戕害人之身心健康，危害
    社會，故依據毒品危害防制條例第2條第2項第1款列為第一
    級毒品，不得非法施用、持有。故核被告所為，係犯毒品危
    害防制條例第10條第1項之施用第一級毒品海洛因罪。被告
    施用第一級毒品海洛因前持有第一級毒品海洛因之低度行為
    ，應為施用之高度行為吸收，不另論罪。又被告有如上開事
    實欄一、所示之前科紀錄，前已敘及，其於5年內故意再犯
    本件有期徒刑以上之罪，係屬累犯，應依刑法第47條第1項
    規定加重其刑。爰審酌被告不思上進，沾染施用毒品之惡習
    ，且前已因施用毒品案件，經觀察、勒戒、強制戒治、法院
    判刑後，仍未能把握自新機會徹底戒除施用毒品之惡習，而
    再施用足以導致人體機能發生依賴性、成癮性及抗藥性等障
    礙之第一級毒品海洛因，戕害自身健康，漠視法令禁制，惟
    尚能坦承犯行，犯後態度頗佳，暨其犯罪動機、手段、施用
    毒品之次數等一切情狀，量處如主文所示之刑，以資懲儆。
據上論斷，應依刑事訴訟法第273條之1第1項、第299條第1項前
段，毒品危害防制條例第10條第1項，刑法第11條前段、第47條
第1項，判決如主文。
本案經檢察官廖先志到庭執行職務。
中    華    民    國    97    年    12    月    31    日
                    刑事第九庭  法  官  劉素如
上正本證明與原本無異。
如不服本判決應於收受送達後10日內向本院提出上訴書狀，並應
敘述具體理由；其未敘述上訴理由者，應於上訴期間屆滿後20日
內向本院補提理由書（圴須按他造當事人之人數附繕本）「切勿
逕送上級法院」。
                                書記官  陳育君
中    華    民    國    97    年    12    月    31    日
毒品危害防制條例第10條
施用第一級毒品者，處 6 月以上 5 年以下有期徒刑。
施用第二級毒品者，處 3 年以下有期徒刑。


司法院資訊處製作；財團法人民間司法改革基金會備份。
